【裁判字號】    92,易,184
【裁判日期】    920918
【裁判案由】    傷害
【裁判全文】
臺灣基隆地方法院刑事判決                          九十二年度易字第一八四號
    公  訴  人  臺灣基隆地方法院檢察署檢察官
    被      告  丁○○
    指定辯護人  本院公設辯護人甲○○
右列被告因傷害案件，經檢察官提起公訴（九十一年度偵字第四五四八號），本院判
決如左：
    主      文
丁○○傷害人之身體，處有期徒刑參月，如易科罰金，以參佰元折算壹日。
    事      實
一、緣丁○○與許連春（已死亡）二人，分屬同棟公寓之上、下住戶。丁○○於民國
    九十一年十一月二十六日下午三時許，在基隆市○○路一一九巷七號二樓至三樓
    之樓梯間，因仁二路一一九巷屋頂漏水之相關整修問題，而與許連春發生口角，
    許連春因而先出拳揮擊丁○○之左腰（未成傷），乃丁○○不甘受辱，竟亦基於
    傷害人身體之故意，徒手出拳揮擊許連春之胸部，致許連春受有前胸部位紅腫二
    Ｘ二公分之傷害。
二、案經許連春之妻乙○○、許連春之子丙○○告訴暨基隆市警察局第一分局報請臺
    灣基隆地方法院檢察署檢察官偵查起訴。
    理      由
一、訊之被告丁○○固不否認曾於前揭時、地與被害人許連春（已死亡）發生爭執，
    並進而有推擠舉動之事實，惟矢口否認有何傷害犯行，辯稱：伊當日雖曾動手輕
    推被害人之左肩，然伊並無出拳毆打被害人前胸之行為，從而，被害人前胸所受
    之傷害，自與伊無所關連云云。經查：被告曾於前揭時、地，與被害人發生爭執
    及口角乙情，業據證人陳筱貞（與被告及被害人同住在上開公寓之鄰居）於偵查
    中證述明確，且為被告所不否認；而本案被告出拳揮擊被害人之經過，除被告及
    被害人以外，固乏當場目擊之證人，惟被害人胸口出現疼痛不適之症狀確係在「
    被告與被害人發生爭執之後」之事實，觀之告訴人乙○○（被害人之妻）於本院
    調查時到庭陳稱：「當天他回來（指許連春在與被告發生爭執後，返回其住處）
    ，我看他一直揉胸口，我就問他怎麼了，他答說胸口痛，我接著說好端端的胸口
    為何會痛，他說是被鄰居丁○○（被告）打的，他說要下樓拿信，在樓梯間碰到
    丁○○，講著講著，丁○○就打了他一拳。他之前沒有胸口痛的症狀，之前也沒
    有碰撞過胸口」（詳見本院九十二年八月十一日訊問筆錄）等語即明；又告訴人
    丙○○（被害人之子）於九十一年十一月二十七日，偕同胸口出現疼痛不適症狀
    之被害人，共同前往基隆醫院診治之結果，則係略以：被害人前胸部紅腫二Ｘ二
    公分，此亦據告訴人丙○○陳明在卷，且有行政院衛生署基隆醫院九十一年十一
    月二十七日基醫傷字第０一一八六五號驗傷診斷書正本乙紙在卷可按。綜合上情
    研判，堪認被害人前胸所受之傷害，應係被告所肇致無疑。被告雖辯稱未曾對被
    害人出拳云云，然查，被告於警詢時，先係坦承稱：因被害人向其腰部揮拳，伊
    始憤而出拳還擊等語（九十一年度偵字第四五四八號偵查卷宗第六頁）；嗣於偵
    查中，被告雖翻異前詞，改稱：伊並未對被害人出拳云云（九十一年度相字第四
    二八號偵查卷宗第三三頁），然在檢察官詳加追問之情形下，被告則復改以：伊
    固有對被害人出拳之行為，惟伊係出拳推擋被害人左肩，並未毆及被害人前胸等
    語（九十一年度相字第三七頁背面），由上情以觀，本院因認被告在本院調查時
    辯稱未曾出拳云云，應係事後卸責之詞，不足採信，被告曾對被害人出拳乙節，
    要屬本院首堪認定之事實；其次，被告雖稱其出拳之目的，係為推開被害人，而
    無傷人之意思云云，然衡諸一般人體之行止，果被告確係基於推人之意思而出手
    ，則以「掌」推或「掌」撥之方式，當較以「拳」擊之方式更能符合人體行止之
    常態，乃被告竟稱係「出拳」推開被害人云云，則其所稱「出拳」之目的係為推
    開被害人而非傷人云云，顯亦昧於事實現況，而委無足採；再者，被告雖稱其出
    拳所描準之部位，係被害人之「左肩」，而非被害人之「前胸」云云，然查，被
    告所稱之「左肩」部位，與被害人受有紅腫傷害之「前胸」部位，其間相隔並非
    遙遠，參之被告與被害人互毆之時間要屬短瞬（此觀之證人陳筱貞稱其聽聞被告
    與被害人發生爭執而衝出屋外查看之時，已未見其二人有何動手互毆之舉措等語
    即明），而遭受攻擊時適時閃避之反射動作，復屬一般正常人與生俱來之能力，
    則被告出拳時所描準之部位，自當可能因被害人本身之閃避行為或被告本身之描
    準能力而產生誤差，從而，不論被告所稱朝被害人「左肩」出拳乙節究否屬實，
    概不影響本院之認定。被告係為一具有辨別事理能力之成年男子，此有被告年籍
    在卷可參，則其就出拳毆擊他人，可能造成他人傷害之結果，斷不容其諉稱不知
    ，乃被告竟仍出拳毆擊被害人，並致被害人受有上開傷害，則不問被告出拳毆擊
    許連春之動機、目的為何，均不容其解免所應負之刑事責任。綜上所陳，被告所
    辯，不足採信。本件事證明確，被告傷害犯行，洵堪認定。
二、核被告所為，係犯刑法第二百七十七條第一項之傷害罪。爰審酌被告因細故而出
    手傷人，顯見其行為控制力欠佳，又犯後迄未見有悔意，觀念殊不足取，惟慮及
    其素行尚稱良好，被害人所受傷害之程度復屬輕微等一切情狀，量處如主文所示
    之刑，以示懲儆，併諭知易科罰金之折算標準。
三、告訴人雖另稱被告毆擊被害人之行為，與被害人之死亡結果間，有因果關係，而
    認被告應就被害人死亡之結果負其責任云云，然查：本案被害人死亡之結果，並
    非肇因於被告出拳毆擊被害人之行為，而係被害人在進食時，其食物誤入氣管造
    成被害人窒息所致等情節，業據檢察官會同法醫解剖後查明在案，且有法醫研究
    所九十二年一月十三日法醫理字第０九一０００四三０七號函暨（91）法醫所鑑
    字第一七一二號鑑定書、九十二年三月五日法醫理字第０九二００００四二一號
    函在卷可憑；而本案被害人在倒地送醫之前（死亡之前），確曾自行進食米飯之
    事實，亦據告訴人乙○○、陳榮華分別陳述在卷。綜合上情對照勾稽以觀，堪認
    本案被害人死亡之原因，確係食物誤入氣管無疑，而與被告出拳毆擊被害人之行
    為間，無相當因果關係之存在。從而，告訴人此部分之指陳，應屬誤會，併此說
    明。
據上論斷，應依刑事訴訟法第二百九十九條第一項前段，刑法第二百七十七條第一項
、第四十一條第一項前段，罰金罰鍰提高標準條例第一條前段、第二條，判決如主文
。
本案經檢察官林明志到庭執行職務。
中      華      民      國      九十二      年      九      月   十八   日
                                臺灣基隆地方法院刑事第三庭
                                    審判長  法  官  陳志祥
                                            法  官  王福康
                                            法  官  王慧惠
右正本證明與原本無異。
對於本件判決如有不服，應於收受送達後十日內，向本院提出上訴書狀，上訴於臺灣
高等法院，並按他造當事人之人數附具繕本。
                                            書記官  吳麗雲
中      華      民      國      九十二      年      九      月  二十二  日
附錄論罪法條
刑法第二百七十七條第一項：
傷害人之身體或健康者，處三年以下有期徒刑、拘役或一千元以下罰金。


司法院資訊處製作；財團法人民間司法改革基金會備份。
